【裁判字號】    89,交訴,111
【裁判日期】    900118
【裁判案由】    過失致死等
【裁判全文】
臺灣雲林地方法院刑事判決
    公  訴  人  臺灣雲林地方法院檢察署檢察官
    被      告  丙○○
                甲○○
右列被告因過失致死等案件，經檢察官提起公訴（八十九年度偵字第五一○九、四五
一九號），本院判決如左：
    主  文
丙○○從事業務之人，因業務上之過失致人於死，處有期徒刑捌月。緩刑貳年。
甲○○因過失致人於死，處有期徒刑陸月，如易科罰金，以參佰元折算壹日。緩刑貳
年。
    事  實
一、丙○○係和瀚興業股份有限公司外務員，平日以自小客車載送油麵至各麵攤交付
    ，駕駛為其附隨業務，為從事業務之人。於民國八十九年七月廿四日上午十時三
    十分許，駕駛車號Ｃ五─五○二六號自小客車附載油麵，沿雲林縣斗六市○○路
    由南往北方向行駛，行經該路與宏德街之無號誌交岔路口時，原應注意車前狀況
    ，並隨時採取必要之安全措施；又行車速度，依標誌之規定，無標誌者，行經無
    號誌之交岔路口，應減速慢行，作隨時停車之準備；及該路段之限速為每小時四
    十公里，不得超速，且依當時天候為晴天、日間有自然光線、路面乾燥、無缺陷
    、無障礙物、視距良好等客觀環境判斷，亦無不能注意之情事，丙○○駕車竟疏
    於注意及此，不僅未減速慢行，反以時速約五十五公里之速度超速行經該無號誌
    交岔路口，適有甲○○並無機車駕駛執照，猶騎乘車號ＵＡＸ─一五九號輕機車
    搭載其母沈賴秀琴，自宏德街由東往西方向駛來，甲○○原應注意車輛行駛至無
    號誌之交岔路口，支線道車應暫停讓幹線道車先行，而依當時情形，並無不能注
    意之情形，竟亦疏於注意及此，致丙○○上開汽車左前方碰撞甲○○上開機車左
    側後輪處，而使沈賴秀琴受有頭部腹部挫傷及腹腔內出血之傷害，經送醫急救，
    因傷重於八十九年七月二十四日下午三時五十分許不治死亡；甲○○亦受有恥骨
    骨折、左臀及左大腿大撕裂傷合併皮膚缺損、左膝及左小腿擦傷之傷害。丙○○
    於肇事後，即向到達現場處理之警員自首犯罪，而接受裁判。
二、案經雲林縣警察局斗六分局報請臺灣雲林地方法院檢察署檢察官相驗後自動簽分
    （過失致死部分）及甲○○訴由雲林縣警察局斗六分局報請臺灣雲林地方法院檢
    察署檢察官（過失傷害部分）偵查起訴。
    理  由
一、訊據被告丙○○及甲○○二人，對於右揭時、地因駕駛車輛不慎而發生碰撞，造
    成被害人沈賴秀琴死亡、甲○○受有上開傷害之事實坦承不諱，核與被害人沈賴
    秀琴之家屬沈浚誠及告訴人甲○○所指訴，及證人即到場處理之警員乙○○於審
    理中結證之情節，均相符合，並有現場照片五幀、道路交通事故調查報告表及診
    斷證明書各一紙附卷可資佐證。而被害人沈賴秀琴確因本件車禍死亡之事實，亦
    經臺灣雲林地方法院檢察署檢察官督同檢驗員相驗屬實，並製有勘驗筆錄、驗斷
    書及相驗屍體證明書及相驗照片四幀等附於臺灣雲林地方法院檢察署八十九年度
    相字第五○五號卷可稽。
二、按汽車行駛時，駕駛人應注意車前狀況，並隨時採取必要之安全措施；行車速度
    ，依標誌之規定，無標誌者，行經無號誌之交岔路口，應減速慢行，作隨時停車
    之準備；車輛行至無號誌之交岔路口，支線道車應暫停讓幹線道車先行，道路交
    通安全規則第九十四條第三項、第九十三條第一項第四款及第一百零二條第一項
    第二款分別定有明文。本件被告二人身為駕駛人，自均應注意上述規定，小心駕
    駛謹慎為之，且依卷附之道路交通事故調查報告表所載，當時天候為晴天、日間
    有自然光線、路面乾燥、無缺陷、無障礙物、視距良好等客觀環境判斷，並無不
    能注意之情事，被告二人竟均疏於注意，行經該無號誌之交岔路口，被告甲○○
    其支線道車未暫停讓幹線道車先行，而被告丙○○亦未減速反超速行駛，肇致本
    件車禍，其二人均有過失甚明。又本件車禍事故責任，經送鑑定結果亦認「甲○
    ○駕駛輕機車，行經無號誌交岔路口，支線道車未暫停讓幹線道車先行，為肇事
    主因；丙○○駕駛自小客車，行經無號誌交岔路口，未減速反超速，為肇事次因
    」亦有臺灣省嘉雲區車輛行車事故鑑定委員會八十九年十一月廿一日嘉鑑字第八
    九○九三三號鑑定意見書附卷可稽。被害人沈賴秀琴確因本件車禍死亡，而告訴
    人甲○○亦因本件車禍受傷，是被告二人之上開過失行為，與被害人沈賴秀琴之
    死亡結果間，及被告丙○○之上開過失行為，與告訴人甲○○之傷害間，均具有
    相當因果關係。本件事證明確，被告二人過失犯行均堪認定。
三、查被告丙○○為和瀚興業股份有限公司之外務員，平日以自小客車載送油麵至各
    麵攤交付，業據其供承在卷，駕駛為其附隨業務，係從事業務之人，其於執行業
    務中肇事，致人於死及受傷，核其所為，係犯刑法第二百七十六條第二項之業務
    過失致人於死罪及同法第二百八十四條第二項前段業務過失傷害罪。而被告甲○
    ○所為，係犯同法第二百七十六條第一項普通過失致人於死罪。被告丙○○以一
    過失行為觸犯業務過失致人於死罪及業務過失傷害罪二罪名，為想像競合犯，依
    刑法第五十五條之規定，應從重之業務過失致人於死罪處斷。又被告甲○○因無
    駕駛執照駕車，因而致人死亡，依法應負本件刑事責任，自應依道路交通管理處
    罰條例第八十六條第一項之規定，加重其刑。被告丙○○於肇事後，於偵查犯罪
    機關尚未發覺犯罪前，即向前往現場處理之警員自首肇事，亦有證人即前往現場
    處理之員警乙○○到庭結證屬實，而接受裁判，應依法減輕其刑。爰審酌被告二
    人均無犯罪前科，素行良好，而被告丙○○以駕駛為其附隨業務，其注意義務本
    即較高，及被告二人之過失程度、所造成之損害、被告甲○○為被害人沈賴秀琴
    之媳婦關係，及被告丙○○已與被害人沈賴秀琴家屬達成民事和解，賠償新臺幣
    二百十五萬元（有雲林縣斗六市調解委員會調解書在卷可參），惟因告訴人甲○
    ○要求之損害賠償較高，尚未與其達成過失傷害部分之民事和解，暨被告丙○○
    犯後坦認犯行之態度等一切情狀，分別量處如主文所示之刑，以資懲儆。又按刑
    法第四十一條：「犯最重本刑為三年以下有期徒刑以下之刑之罪，而受六月以下
    有期徒刑或拘役之宣告，因身體、教育、職業或家庭關係，執行顯有困難者，得
    以一元以上三元以下折算一日，易科罰金」，已於九十年一月十日經總統公布修
    正為第四十一條第一項本文：「犯最重本刑為五年以下有期徒刑以下之刑之罪，
    而受六月以下有期徒刑或拘役之宣告，因身體、教育、職業或家庭關係或其他正
    當事由，執行顯有困難者，得以一元以上三元以下折算一日，易科罰金」，於同
    年月十二日生效。本件被告甲○○犯罪日期在前述法律修正前，犯罪後法律已有
    變更，自應適用新法即修正後之刑法第四十一條第一項本文規定併諭知易科罰金
    之折算標準，附此敘明。末查被告二人前均未曾受有期徒刑以上刑之宣告，有卷
    附臺灣雲林地方法院檢察署刑案資料查註紀錄表及本院被告院內索引卡紀錄表各
    一份在卷可按，其二人偶因過失罹犯本罪，犯後復知悔悟，經受此科刑宣告之教
    訓後，當益知警惕，而無再犯之虞，本院綜合各情，認上開對其二人所宣告之刑
    ，以暫不執行為適當，爰併宣告緩刑二年，以勵來茲而啟自新。
據上論斷，應依刑事訴訟法第二百九十九條第一項前段，道路交通管理處罰條例第八
十六條第一項，刑法第二條第一項前段、第五十五條、第二百七十六條第一項、第二
百七十六條第二項、第二百八十四條第二項前段、第六十二條前段、第四十一條第一
項本文、第七十四條第一款，罰金罰鍰提高標準條例第一條前段、第二條，判決如主
文。
本案經檢察官林良蓉到庭執行職務。
中      華      民      國      九十      年      一      月    十八    日
                                        臺灣雲林地方法院刑事第一庭
                                            法  官  廖  國  勝
右正本證明與原本無異。
如不服本判決，應於判決送達後十日內向本院提出上訴狀( 應附繕本 )。
                                            書記官  顏  錦  清
中      華      民      國      九十      年      一      月    十八    日
附錄本案論罪科刑法條全文：
刑法第二百七十六條：
因過失致人於死者，處二年以下有期徒刑、拘役或二千元以下罰金。
從事業務之人，因業務上之過失犯前項之罪者，處五年以下有期徒刑或拘役，得
併科三千元以下罰金。
刑法第二百八十四條：
因過失傷害人者，處六月以下有期徒刑、拘役或五百元以下罰金。致重傷者，處一年
以下有期徒刑、拘役或五百元以下罰金。
從事業務之人，因業務上之過失傷人害者，處一年以下有期徒刑、拘役或一千元以下
罰金。致重傷者，處三年以下有期徒刑、拘役或二千元以下罰金。


司法院資訊處製作；財團法人民間司法改革基金會備份。
